【裁判字號】    99,交聲,784
【裁判日期】    990630
【裁判案由】    違反道路交通管理處罰條例聲明異議
【裁判全文】
臺灣臺北地方法院交通事件裁定         99年度交聲字第784號
原處分機關  交通部公路總局臺北區監理所
異  議  人
即受處分人  甲○○
上列受處分人因違反道路交通管理處罰條例案件，對於交通部公
路總局臺北區監理所99年4 月26日所為之裁決（北監自裁字第裁
40-AEY114921號）聲明異議，本院裁定如下：
    主  文
異議駁回。
    理  由
一原處分機關處分理由略以：異議人即受處分人甲○○駕駛車號
  5999-DK 號自小客車，於民國99年1 月23日上午9 點左右行經
  臺北市○○○路○ 段東往西方向，欲右轉公園路往北續行時，
  與向行駛於同車道之車輛發生碰撞而肇事，未留於現場等候員
  警到場處理而逕自駕車駛離，經臺北市政府警察局中正一分局
  交通分隊員警逕行舉發（北市警交字第AEY114921 號），因而
  依道路交通管理處罰條例第62條第1 項規定，裁處罰鍰新臺幣
  （下同）1000元。
二異議理由略以：事故發生時異議人與他方在第一時間已達成和
  解，表示肇事責任之歸屬鑑定雙方已不願再追究，異議人才先
  行離去，而開立舉發單之員警係於車禍爭議之事實消失後，才
  至現場向另一肇事當事人詢問始得知此事，實不宜溯及既往而
  據以懲罰異議人，且該舉發員警所憑之「初步分析研判表」係
  不能成為訴訟依據亦非肇事責任鑑定之文件，顯示該員警根本
  對案發狀況不清楚而徒羅織罪名；又道路交通管理處罰條例第
  62條第1 項規定之「未依規定處置」用語不清，人民不知如何
  依該規定行止，且舉發單位針對該條文所援用之66年度法律座
  談會內容解釋係屬舊法時期，實屬錯誤援用而不合時宜；再按
  道路交通管理處罰條例係為維護交通秩序與安全，非以處罰為
  目的，異議人當時儘速與另一肇事者達成和解，所為之處理已
  將事故所造成對當地交通之影響降至最低，如所有大小事故均
  須待警察單位出面處理才不違法，豈不造成時間與人力之耗損
  ，且應於法條中明示始能成為裁罰依據云云。
三法院判斷
(一)按汽車駕駛人駕駛汽車肇事，無人受傷或死亡而未依規定處置
  者，處新臺幣1000元以上3000元以下罰鍰；逃逸者，並吊扣其
  駕駛執照1 個月至3 個月，道路交通管理處罰條例第62條第1
  項定有明文。又按發生道路交通事故，駕駛人或肇事人應先為
  下列處置：一事故地點在車道或路肩者，應在適當距離處豎立
  車輛故障標誌或其他明顯警告設施，事故現場排除後應即撤除
  。二有受傷者，應迅予救護，並儘速通知消防機關。三發生火
  災者，應迅予撲救，防止災情擴大，並儘速通知消防機關。四
  不得任意移動肇事車輛及現場痕跡證據。但無人傷亡且車輛尚
  能行駛，或有人受傷且當事人均同意移置車輛時，應先標繪車
  輛位置及現場痕跡證據後，將車輛移置不妨礙交通之處所。五
  通知警察機關。但無人受傷或死亡且當事人當場自行和解者，
  不在此限，此觀之道路交通事故處理辦法第3 條即明。
(二)異議人駕駛車號5999-DK 號自小客車，於99年1 月23日上午9
  點左右行經臺北市○○○路○ 段東往西方向，欲右轉公園路往
  北續行時，與向行駛於同車道之車號470-MY營業小客車發生碰
  撞而肇事，而異議人並未留在現場等候警員到場處理，逕行離
  去之事實，除為異議人不爭執外，並有臺北市政府警察局中正
  第一分局99年6 月18日北市警中正一分交字第09931085 600函
  檢送之道路交通事故調查報告表、道路交通事故補充資料表、
  道路交通事故現場圖、交通事故談話紀錄表、事故車輛勘驗紀
  錄表、肇事逃逸追查表、照片等可證，足堪認定。
(三)依470-MY營業小客車駕駛人李秉勳99年1 月23日上午9 點23分
  於公園路之交通事故談話紀錄表可知，本件車禍發生於該日上
  午9 點左右，異議人於事故發生後，僅下車詢問李秉勳有無保
  險，及以手機拍照存證，即以趕時間為理由逕自離去，並未與
  李秉勳達成和解。又縱使李秉勳同意異議人先行移置車輛，異
  議人亦應先標繪車輛位置及現場痕跡證據後，將車輛移置不妨
  礙交通之處所，並通知警察機關，異議人捨此未為，逕行離去
  ，即屬道路交通管理處罰條例第62條第1 項「未依規定處置」
  。原處分機關之裁處並無不當，本件異議為無理由，應予駁回
  。
四依道路交通管理處罰條例第87條第2 項，道路交通案件處理辦
  法第19條，裁定如主文。
中    華    民    國    99   年    6     月     30    日
                      交通法庭法  官   邱蓮華
上正本證明與原本無異。
如不服本裁定，應於裁定送達後5日內向本院提出抗告狀。
                              書記官   葉宜玲
中    華    民    國    99    年    6     月    30    日

司法院資訊處製作；財團法人民間司法改革基金會備份。
